【裁判字號】    94,上訴,3297
【裁判日期】    950414
【裁判案由】    恐嚇等
【裁判全文】
臺灣高等法院刑事判決                94年度上訴字第3297號
上  訴  人  臺灣臺北地方法院檢察署檢察官
上  訴  人
即  被  告  乙○○
上列上訴人因被告恐嚇等案件，不服臺灣臺北地方法院93年度訴
緝字第108號，中華民國94年8月31日第一審判決（起訴案號：臺
灣臺北地方法院檢察署91年度偵字第22321號），提起上訴，本
院判決如下：
    主  文
原判決撤銷。
乙○○意圖為自己不法之所有，以恐嚇使人將本人之物交付未遂
，累犯，處有期徒刑壹年。
偽造如附表所示之署押均沒收。
    事  實
一、乙○○於民國（下同）86年間曾因妨害兵役案件，經臺灣高
    雄地方法院以87年度訴字第483號判決，判處有期徒刑7月，
    後經本院及最高法院分別以87年度上訴字第1590號、87年度
    台上字第3834號判決駁回上訴確定，並於88年7月21日執行
    完畢。詎仍不知悔改，竟基於意圖為自己不法之所有及偽造
    文書之概括犯意：
  (一)於91年10月12日，冒用「碩英股份公司」之名義，在高雄市
    某郵局，以限時平信（原審誤為限時掛號）方式，寄送郵件
    至臺北市○○區○○路101號5樓三立電視臺予執行長甲○○
    ，並於其內信函中自稱「澳門小陳」書寫內容略為：「…本
    人將於日前在臺灣臺北完婚，屆時恐您事務煩忙不克前來參
    加，於此乃請您將禮金港幣十萬元，於三日內以ATM方式分
    成二次轉帳匯入此帳戶，銀行代號700、帳號0000000000000
    0。再次感謝您近年來的照顧。澳門，小陳敬上。PS：至於
    大哥您之前所囑，小弟代為託管的機密資料（甲○○和張育
    慈之所有文件、DISK、VCD等等）小弟唯恐保管不力，以至
    外流（已有多人透過管道要求小弟交出，臺灣的）照成困擾
    於此，近日內將會儘速以掛號寄返至您家…」等語恐嚇甲○○，使甲○○心生畏懼，並足以生損害於碩英股份（有限）
    公司，惟因甲○○未依其指示匯款而未得逞。
  (二)嗣乙○○因甲○○未依其指示匯款未獲得款，乃又冒用身分
    證統一編號為Ｚ000000000號之人（經查被害人係廖唯勝）之
    名義，並捏造英文姓名jimmy zhang出生年月日為西元1960
    年10月10日等不實資料，上網向「美商雅虎資訊有限公司」
    申請免費電子郵件信箱「jimmy_sagatek02@yahoo.com.tw」
    後，接續於91年10月14日、15日、17日在高雄市○○○路18
    8之5號、高雄市○○區○○路75號2樓等網路咖啡廳上網，
    利用上開申請之電子郵件信箱，冒用「澳門小陳」名義，寄
    發電子郵件予甲○○，質問為何尚未匯款並恐嚇稱91年10月
    20日為最終期限，若再不匯款將以傳真或寄送或張貼等方式
    公佈其情色錄影帶或VCD，使其成為臺灣最佳男主角等語，
    使甲○○心生畏懼，並足以生損害於身分證統一編號為Ｚ000
    000000之人及雅虎公司對於電子郵件申請人管理之正確性。
    惟因甲○○旋向臺北市政府警察局信義分局報案，致未能得
    逞，嗣乙○○於91年10月21日下午1時許在高雄市○○區○○路75號2樓「超長線網際網路公司」網路咖啡廳，以網路
    節點61.219.139.156之個人電腦，再次登入「jimmy_sagate
    k02@yahoo.com.tw」之雅虎公司郵件伺服器時，為員警查獲
    ，並在乙○○身上查獲帳號00000000000000之郵局提款卡一
    張。
二、案經臺北市政府警察局信義分局報請臺灣臺北地方法院檢察
    署檢察官偵查起訴及移送併辦。
    理  由
壹、程序部分：
一、有關證人之警訊、偵訊筆錄證據能力問題：
    依刑事訴訟法施行法第7條之3規定：「中華民國92年01月14
    日修正通過之刑事訴訟法施行前，已繫屬於各級法院之案件
    ，其以後之訴訟程序，應依修正刑事訴訟法終結之。但修正
    刑事訴訟法施行前已依法定程序進行之訴訟程序，其效力不
    受影響」意旨，可知在舊法時期已製作完成，原屬具有證據
    能力之警詢筆錄及偵訊筆錄，其效力不受修正之新法規定所
    影響。本件證人丁○○之91年10月21日警訊筆錄、證人戊○○之91年10月17日警訊筆錄、證人甲○○之91年10月17日警
    訊筆錄、91年12月19日偵訊筆錄，均係於刑事訴訟法修正前
    製作完成，有各該筆錄可稽，且經原審及本院當庭提示並告
    以要旨後，被告亦均表示無意見（見原審卷第77頁反面、本
    院卷第51頁），則上開筆錄自具證據能力，合先敘明。
二、有關被告警訊自白之證據能力問題：
    被告於本院準備程序中曾抗辯：臺北市政府警察局信義分局
    的警訊筆錄，係警員製作筆錄完成後才叫伊簽名的云云。查
    ：經本院勘驗警訊錄音帶結果：臺北市政府警察局信義分局
    91年10月22日凌晨1時偵訊筆錄：錄音帶只有Ａ面有聲音，
    Ｂ面則沒有聲音，筆錄內容相符。同分局91年10月22日11時
    偵訊筆錄：錄音帶只有Ａ面有聲音，Ｂ面則沒有聲音，筆錄
    內容相符。勘驗偵訊筆錄錄音帶內容係連續錄音，音質清晰
    ，被告回答聲音清晰平和，沒有錄音帶切斷之聲音，有本院
    95年3月24日勘驗筆錄足憑。雖勘驗臺北市政府警察局信義
    分局91年10月21日偵訊筆錄錄音帶Ａ面、Ｂ面均沒有聲音，
    惟被告91年10月22日凌晨1時及11時兩次警詢筆錄，均對前
    次筆錄表示「實在」，又觀諸卷附之被告警詢筆錄內容，係
    採一問一答方式，而被告亦僅坦承使用第28台電腦及上網收
    取郵件，然辯稱其所登入之電子郵件信箱為「jammy886@yah
    oo.com.tw」且僅有收取郵件並無發送郵件，其餘有關恐嚇
    取財犯行之詢問均予否認，並供稱：這件案子不是伊作的，
    請警方查明等語，所辯警員製作筆錄完成後才叫伊簽名云云
    ，殊難置信，是被告警訊供述仍有證據能力，併予敘明。
貳、實體部分：
一、上訴人即被告之供述與辯解：
    訊據上訴人即被告乙○○固坦承：上開郵局提款卡及國泰世
    華銀行金融卡為其所使用管理，及查獲當時其確實在「超長
    線網際網路公司」網路咖啡廳使用網路節點61.219.139.156
    之個人電腦上網等情不諱，惟矢口否認有何偽造文書及恐嚇
    取財之犯行，辯稱：查獲當時伊是在玩線上遊戲，沒有發送
    電子郵件，也沒有登入雅虎公司郵件伺服器的紀錄，如有使
    用會有紀錄存在，且伊中途曾離開過二次，是否有人到伊的
    位置上網，伊就不清楚，伊沒有寄發恐嚇電子郵件及信件，
    信封上也不是伊的筆跡云云。
二、認定事實所憑之證據及理由：
  (一)上開事實，業據告訴人甲○○指訴綦詳，並有被告冒用「碩
    英股份（有限）公司」名義寄發之恐嚇信封及冒稱『澳門小
    陳』所寫信函各一件（見偵字22321號卷第20、21頁）、冒
    用身分證統一編號為Ｚ000000000號之人（經查被害人係廖唯
    勝）之名義，並捏造英文姓名jimmy zhang出生年月日為西
    元1960年10月10日等不實資料，上網向「美商雅虎資訊有限
    公司」申請免費電子郵件信箱「jimmy_sagatek02@yahoo.co
    m.tw」、以電子郵件信箱「jimmy_sagatek02@yahoo.com.tw
    」所發送之恐嚇電子郵件三封及登入紀錄檔（見同偵卷第22
    至24、26、27頁）、91年10月17日被告至高雄市○○區○○
    路75號2樓「超長線網際網路公司」消費之監視器畫面翻拍
    照片二張（見偵字22321號卷第31頁），及自被告身上暨住
    處查獲之上開郵局提款卡（帳號00000000000000）一張可資
    佐證。
  (二)被告於91年10月12日，冒用「碩英股份公司」之名義，在高
    雄市某郵局，以限時平信（原審誤為限時掛號）方式，寄送
    郵件至臺北市○○區○○路101號5樓三立電視臺予執行長甲○○，並於其內信函中自稱「澳門小陳」書寫，藉詞將公佈
    持有之甲○○情色錄影帶及VCD，恐嚇交付禮金港幣十萬元
    等情，有自被告身上查獲之上開郵局提款卡（帳號00000000
    000000）一張信及上開被告冒用「碩英股份（有限）公司」
    名義寄發之恐嚇信封及冒稱『澳門小陳』所寫信函各一件可
    據（見偵字22321號卷第20、21頁），應認係被告所寄發無
    訛。上開寄送之限時平信信封及信函文字，被告雖辯稱非其
    所書寫云云，然經本院命其當庭書寫「碩英股份公司、北市
    信義區○○路101號5F、三立電視台執行長甲○○先生收」
    等文字（見本院卷第56-59頁）對照比對，所寄送信封及信
    函文字，雖蓄意以接近隸書之變異字體書寫，惟其運筆神韻
    、字體間架均相神似，尤其「碩英股份公司」、「松仁路」
    等字最為明顯，應係被告所書寫，併予敘明。
  (三)再查，上開以電子郵件信箱「jimmy_sagatek02@yahoo.com.
    tw」所發送之三封恐嚇電子郵件，經告訴人甲○○報案後，
    承辦員警已據雅虎公司提供之IP位址，鎖定高雄市區○○○
    路咖啡廳監視，只等被告再次上網登入雅虎公司該電子郵件
    信箱之伺服器，立即可據IP位址確認其所在位置當場查獲，
    嗣果於91年10月21日12時04分59秒，發現位於高雄市○○區
    ○○路75號2樓，IP位址61.219.139.156之個人電腦，上網
    登入該電子郵件信箱之伺服器，乃立即通知附近埋伏員警前
    往逮捕，因而查獲被告，並自被告身上查獲『與冒用碩英股
    份公司名義之恐嚇信函中，要求甲○○匯款之郵局帳號0000
    0000000000相同』之郵局提款卡一張等情，業據證人即查獲
    員警丙○○、林健全證述綦詳（見原審卷第51、77頁），並
    有雅虎公司上開電子郵件信箱之登錄紀錄檔、91年10月21日
    被告至超長線網際網路公司之客戶消費單（見偵字22321號
    卷第28、33頁）在卷可參。再事後員警據雅虎公司提供之第
    三封恐嚇電子郵件登入紀錄檔所示：「登錄該電子郵件之伺
    服器位置『高雄市○○區○○路75號2樓』、IP位址『61.21
    9.139.156』、登錄時間『91年10月17日7時7分53秒』」資
    料，前往調閱「超長線網際網路公司」該時段之監視錄影帶
    ，亦見被告出現於錄影畫面中，有翻拍照片二張附卷可稽（
    同偵卷第31頁），且據91年10月17日被告至超長線網際網路
    公司之客戶消費單（同偵卷第29頁）所示，被告91年10月17
    日當日所使用之機台亦適為第28台，IP位址為『61.219.139
    .156 』，與上開登入紀錄檔互核一致。足認冒用「碩英股
    份（有限）公司」名義寄發之恐嚇信函及以電子郵件信箱「
    jimmy_sagatek02@yahoo.com.tw」發送之三封恐嚇電子郵件
    ，確係被告所為，此部份犯行堪稱事證明確。又據雅虎公司
    所提供之前開電子郵件信箱會員申請資料（見偵字22321 號
    卷第26頁），則被告冒用身分證編號Ｚ000000000號之人（經
    查被害人係廖唯勝）之名義，並捏造英文姓名jimm yzhang
    出生年月日為西元1960年10月10日等不實資料，上網向雅虎
    公司申請該免費電子郵件信箱之犯行，亦堪認定。
  (四)被告於本院審理時辯稱：查獲當時係在玩線上遊戲，未發送
    過電子郵件，也沒有登入雅虎公司郵件伺服器的紀錄，且伊
    中途曾離開過二次，是否有人到伊的位置上網云云。然此辯
    解，不惟與證人即「超長線網際網路公司員工丁○○於警訊
    中證述：「客人乙○○是今（21）日10時35分進場使用編號
    第28台電腦，該電腦IP為61.219.139.156；（問：該第28台
    電腦是否都是客人乙○○使用？至警方查獲時是否離場？）
    是的，他都沒有離場，有消費單證明」（見偵字22321號卷
    第32頁正反面）等情相違，亦與被告警訊自白：今（21）日
    早上10時35分開始使用第28台電腦；至警方查獲時，沒有別
    人，僅我一人使用；使用期間有登入雅虎公司郵件伺服器收
    取郵件之情節（同偵卷第08頁反面）相悖，顯係畏罪飾卸之
    詞，自不足採信。至被告另於本院審理時請求調閱查獲當日
    「超長線網際網路公司」之監視錄影帶，以證明其中途曾離
    開過二次云云，惟「超長線網際網路公司」之監視錄影帶係
    循環使用，業已覆蓋無法提供，已據該公司向本院陳報明確
    （見本院卷第68頁），且該事實如上述顯已臻明確，並無待
    證事實不明，應為被告有利認定之情形可言，亦併敘明。
  (五)按告訴人之指訴，係以使被告判罪處刑為目的，故多作不利
    於被告之陳述，自不得以其指訴為被告犯罪之唯一證據（最
    高法院84年度台上字第5368號判決意旨參照）。告訴人甲○○雖於本院95年03月24日審判程序中另證稱：於被告乙○○
    密集傳電子E-MAIL、寄信及上網階段，亦曾打電話恐嚇伊及
    在伊手機留言，聲稱有不利伊的證據，有伊性愛光碟，要伊
    匯款100萬元，然後又稱要伊匯款40萬元云云。惟查：此部
    份告訴人亦陳稱：其並未留下被告之電話恐嚇留言（見本院
    卷第127頁），是除告訴人之指訴外，並無其他證據可佐，
    揆諸前開判決意旨，自不得據以認定被告犯行。
  (六)按觀諸卷附冒用「碩英股份公司」名義郵寄之恐嚇信函及以
    電子郵件信箱「jimmy_sagatek02@yahoo.com.tw」寄送之三
    封恐嚇電子郵件內容，均自稱『澳門小陳』，並以將公佈所
    持有之甲○○情色錄影帶或VCD等事由為恐嚇，顯係同一人
    所為，且其後之三封恐嚇電子郵件，目的均在質問及催促被
    害人匯款，第三封恐嚇電子郵件中更予限期，書載「最終期
    限00-00-0000」等語，顯屬為達一個恐嚇取財10萬元港幣目
    的，而多次實施恐嚇之接續行為。
  (七)綜上所述，本件冒用「碩英股份公司」名義寄發恐嚇信函，
    及冒用「身分證統一編號Ｚ000000000號之人」名義，申請免
    費電子郵件信箱並寄送三封恐嚇電子郵件，向甲○○勒索10
    萬元港幣事證明確，被告犯行洵堪認定。
三、論罪：
  (一)關於第一封恐嚇信函，被告於信封上冒用「碩英股份公司」
    名義，前往郵局寄送限時平信，其上之記載，已足以對外表
    示一定用意（即用以表示該封信係碩英股份公司所寄）之證
    明，依刑法第第220條第1項規定應以文書論，另寄發之恐嚇
    信函係冒稱『澳門小陳』，該『澳門小陳』之名字係表示該
    （電子）郵件由『澳門小陳』所制作之意，該『澳門小陳』
    即為偽造之署押；又關於以電子郵件寄送恐嚇電子郵件，被
    告冒用身分證統一編號為Ｚ000000000號之人（經查被害人係
    廖唯勝）之名義，並捏造英文姓名jimmy zhang出生年月日
    為西元1960年10月10日等不實資料，上網向「美商雅虎資訊
    有限公司」申請免費電子郵件信箱「jimmy_sagatek02@yaho
    o.com.tw」，嗣於91年10月14日、15日、17日在高雄市○○○路188之5號、高雄市○○區○○路75號2樓等網路咖啡廳
    上網，以電子郵件信箱「jimmy_sagatek02@yahoo.com.tw」
    所發送之恐嚇電子郵件三封及登入紀錄檔，該jimmy zhang
    為偽造之署押，依86年9月25日三讀通過之刑法有關電腦犯
    罪部分三讀修正通過條文，電子郵件係屬刑法第220條第2項
    之準文書。核被告乙○○所為，係犯刑法第216條、第210條
    、第220條第1項、第2項之行使偽造準私文書罪、第346條第
    3項、第1項之恐嚇取財未遂罪。被告偽造之署押為偽造私文
    書之部分行為，所為偽造私文書之低度行為為行使之高度行
    為所吸收，均不另論罪。
  (二)被告冒用「碩英股份公司」名義郵寄之恐嚇信函及以電子郵
    件信箱「jimmy_sagatek02@yahoo.com.tw」寄送之三封恐嚇
    電子郵件內容，均自稱『澳門小陳』，並以將公佈所持有之
    甲○○情色錄影帶或 VCD等事由為恐嚇，顯係同一人所為，
    且其後之三封恐嚇電子郵件，目的均在質問及催促被害人匯
    款，第三封恐嚇電子郵件中更予限期，書載「最終期限00-0
    0-0000」等語，顯屬為達一個恐嚇取財10萬元港幣目的，而
    多次實施恐嚇之接續行為。
  (三)被告已著手於恐嚇取財犯罪之實行但未發生犯罪之結果，為
    未遂犯，應依刑法第25條第2項之規定減輕其刑。
  (四)被告所犯前開二罪間，有方法結果之牽連犯關係，應從一重
    之恐嚇取財未遂罪處斷。
  (五)又被告有如事實欄所示之前科，有本院被告全國前案紀錄表
    在卷可按，其受有期徒刑之執行完畢，五年內再犯本件有期
    徒刑以上之罪，為累犯，依法加重其刑。並先加後減之。
四、撤銷改判及科刑之理由：
    原審認被告犯行事證明確予以論罪科刑，固非無見，惟：(一)
    92年1月14日修正通過之刑事訴訟法第159條第1項規定：被
    告以外之人於審判外之言詞或書面陳述，除法律有規定者外
    不得作為證據。旨在保障被告之反對詰問權，排除具有虛偽
    危險性之傳聞證據，以求實體真實之發現。本件證人丁○○
    之警訊筆錄，係屬審判外之陳述，原審未敘明何以證人丁○○該審判外之言詞陳述得為證據理由，遽予援用，不無理由
    不備之違誤。(二)原判決於理由項下，以被告業已著手於恐嚇
    取財犯行之實行，但未發生犯罪結果，認為應依未遂犯之規
    定減輕其刑，乃通觀事實欄之記載，除認定被害人心生畏懼
    報警處理外，並未就其是否業已交付財物之結果作何記載，
    適用法則已有未當。(三)有加重及減輕者，先加後減，刑法第
    71條第l項定有明文。原判決就被告同時具有刑法第56條、
    第47條加重事由及同法第26條第2項減輕事由之情形，既未
    敘明先加後減之論斷順序，又不先就全部加重規定遞為適用
    ，再予減輕，乃於依連續犯規定加重之後，先行論列未遂犯
    減輕事由，最後再依累犯規定遞予加重，顯與前開刑法第71
    條第l項之法律規定不合。(四)被告於91年10月12日冒用「碩
    英股份（有限）公司」名義寄發之恐嚇信封，其上「碩英股
    份公司」並非簽署之署押，祇不過為在物品上之文字，用以
    表示該封信係碩英股份公司所寄之證明而已，屬於刑法第22
    0條以文書論之文書，非但與純正之文書有別，即與同法第2
    19條所定之印章、印文或署押亦不同，其以之供犯罪之用，
    應依同法第38條第1項第2款上段沒收，原審認被告於91年10
    月12日冒用「碩英股份（有限）公司」名義寄發之恐嚇信封
    ，其上「碩英股份公司」係偽造之署押，併依刑法第219條
    規定宣告沒收，適用法則顯有不當。(五)臺灣高雄地方法院檢
    察署93年度偵字第10847號移送併辦意旨以電腦打字方式寄
    發未署名向甲○○勒索新台幣50萬元之恐嚇信函之犯行，與
    起訴之被告於91年10月12日冒用「碩英股份（有限）公司」
    名義寄發恐嚇信封及冒稱『澳門小陳』所寫信函各一件、嗣
    於91年10月14日、15日、17日在高雄市○○○路188之5號、
    高雄市○○區○○路75號2樓等網路咖啡廳上網，以電子郵
    件信箱「jimmy_sagatek02@yahoo.com.tw」發送恐嚇電子郵
    件三封等以郵寄信件及電子郵件恐嚇取財之行為，相隔一年
    有餘，且行為態樣有別，難認二者係基於同一概括犯意或接
    續犯意而為，此部份之恐嚇取財犯行顯係事後另行起意，核
    與起訴部分尚無連續犯之裁判上一罪或實質上一罪之接續犯
    關係，依法不得併予審判，應退由檢察官另行依法處理。原
    審併予審判，不無可議。被告上訴意旨否認恐嚇取財及偽造
    文書犯行，指摘原判決不當，固無理由，檢察官上訴意旨指
    摘原判決不當，為有理由，原判決既有可議，自應由本院予
    以撤銷改判。爰審酌被告冒用他人名義，透過網際網路傳送
    電腦文件文書，並以之為恐嚇取財之方法，不但嚴重破壞網
    路秩序，且犯罪所生危害不小，況其一再以上開方式圖謀不
    法所得，且其犯後猶飾詞否認犯行，惡性重大、犯後態度不
    佳，及其犯罪之動機、目的、手段等一切情狀，量處如主文
    所示之刑。被告於91年10月12日寄發之恐嚇信封內偽造之『
    澳門小陳』署押乙枚、於91年10月14日、15日、17日以電子
    郵件發送恐嚇電子郵件三封內偽造之『澳門小陳』署押參枚
    ，均應依刑法第219條規定宣告沒收。至於91年10月12日寄
    發之恐嚇信封上所寫「碩英股份公司」並非簽署之署押，祇
    不過為在物品上之文字，用以表示該封信係碩英股份公司所
    寄之證明而已，屬於刑法第220條以文書論之文書，非但與
    純正之文書有別，即與同法第219條所定之印章、印文或署
    押亦不同，不適用同法第219條作為沒收之依據，雖其以之
    供犯罪之用，惟該恐嚇信已寄發被害人，非屬被告所有，爰
    不依同法第38條第1項第2款上段宣告沒收之。
五、併辦審理部分之處理：
  (一)臺灣高雄地方法院檢察署93年度偵字第10847號移送併辦意
    旨以：被告乙○○因前開犯行遭檢察官起訴，經臺灣臺北地
    方法院合法傳喚拘提不到發布通緝後，竟復承前意圖為自己
    不法所有之概括犯意，於93年02月24日，續以電腦打字之方
    式，寄發載有：「jimmy.甲○○……你好樣的……人家不過
    是結婚寄個喜帖到三立給你，你不領情也就算了，卻還挾怨
    報復，把我的人搞到家庭破碎，妻離子散，官司纏身四處跑
    路通緝……你們這件事，就由我來當和事佬，我來出面協調
    ，你害他通緝跑路這件官司，不多不少判刑下來，他也要監
    獄關個一年以上吧……我想你就出個50萬左右，來當他的安
    家費用，小孩奶粉錢……日後，他關他的監獄……你做你的
    事業……橋歸橋，路歸路，互不相干……〔國泰世華銀行AT
    M金融卡跨行轉帳帳號：000-000-000-000〕……花錢消災，
    一切平安！反之，若你不給我面子，還是我行我素，一意孤
    行，不甩我……那就對不住先……我將無法保證，他的人何
    時會按耐不住，想不開…甚或到公司堵你或找你家人…把人
    逼絕了是會出大事情的…狗急是會跳牆的……工業硫酸和汽
    油好像都很便宜喔……接下來，以下所附名單之人…將於近
    期都會收到當初你幹的英勇事跡精采過程一份，內容精采，
    保證讓你身敗名裂，猶如過街老鼠，喪家之犬……」等恐嚇
    內容之信件（未署名），至臺北市○○區○○路1段70之1號
    12樓電視豆股份有限公司予董事長甲○○，使甲○○心生畏
    懼，惟因甲○○旋即報警處理而未得逞。因認被告乙○○此
    部分所為，亦係犯刑法第346條第3項、第1項之恐嚇取財未
    遂罪，與起訴部分有連續犯之裁判上一罪之關係，應併予審
    判。
  (二)經查，上開以電腦打字方式寄發未署名向甲○○勒索新台幣
    50萬元之恐嚇信函，係被告乙○○因前開犯行遭檢察官起訴
    ，經臺灣臺北地方法院合法傳喚拘提不到發布通緝後所寄發
    ，郵寄日期係93年02月24日有信封上之郵戳日期可憑，此距
    前揭被告於91年10月12日冒用「碩英股份（有限）公司」名
    義寄發恐嚇信封及冒稱『澳門小陳』所寫信函各一件、嗣於
    91年10月14日、15日、17日在高雄市○○○路188之5號、高
    雄市○○區○○路75號2樓等網路咖啡廳上網，以電子郵件
    信箱「jimmy_sagatek02@yahoo.com.tw」發送恐嚇電子郵件
    三封等以郵寄信件及電子郵件恐嚇取財之行為，業已相隔一
    年有餘，且被告於91年10月間以郵寄信件及電子郵件恐嚇取
    財之金額為禮金港幣十萬元，理由乃將公佈持有之甲○○情
    色錄影帶及VCD，口氣為被告冒用之『澳門小陳』本人；而
    請求併辦部分之恐嚇勒索金額為新台幣50萬元，口氣為被告
    所冒用『澳門小陳』以外之第三人，理由乃告訴人報警，使
    其（指『澳門小陳』）遭查獲通緝跑路，因而要告訴人拿出
    50萬元左右，供當其將來入獄、安家費、小孩奶粉錢等，恐
    嚇事由中雖仍有將公佈持有之甲○○情色錄影帶及VCD，但
    亦另載有「……按耐不住，想不開……甚至到公司堵你或找
    你家人……工業硫酸和汽油好像都很便宜喔」等恐嚇將危害
    甲○○及其家人生命安全之言語，難認二者係基於同一概括
    犯意或接續犯意而為，此部份之恐嚇取財犯行顯係事後另行
    起意，核與起訴部分尚無連續犯之裁判上一罪或實質上一罪
    之接續犯關係，依法不得併予審判，應退由檢察官另行依法
    處理。
六、適用法律：
據上論斷，應依刑事訴訟法第369條第1項前段、第364條、第299
條第1項前段、刑法第216條、第210條、第220條第1項、第2項、
第346條第3項、第1項、第219條、第26條前段、第55條、第47條
，罰金罰鍰提高標準條例第1條前段，判決如主文。
本案經檢察官呂丁旺到庭執行職務。
中    華    民    國    95    年    4     月    14    日
                  刑事第十八庭審判長法  官  溫耀源
                                    法  官  周政達
                                    法  官  邱同印
以上正本證明與原本無異。
如不服本判決，應於收受送達後十日內向本院提出上訴書狀，其
未敘述上訴之理由者並得於提起上訴後十日內向本院補提理由書
（均須按他造當事人之人數附繕本）。
                                    書記官  莊昭樹
中    華    民    國    95    年    4     月    14    日
附錄：本案論罪科刑法條全文
刑法第346條
意圖為自己或第三人不法之所有，以恐嚇使人將本人或第三人之
物交付者，處6月以上、5年以下有期徒刑，得併科1千元以下罰
金。
以前項方法得財產上不法之利益，或使第三人得之者，亦同。
前2項之未遂犯，罰之。
刑法第216條
行使第210條至第215條之文書者，依偽造、變造文書或登載不實
事項或使登載不實事項之規定處斷。
刑法第210條
偽造、變造私文書，足以生損害於公眾或他人者，處五年以下有
期徒刑。
刑法第220條
在紙上或物品上之文字、符號、圖畫、照像，依習慣或特約，足
以為表示其用意之證明者，關於本章及本章以外各罪，以文書論
。
錄音、錄影或電磁紀錄，藉機器或電腦之處理所顯示之聲音、影
像或符號，足以為表示其用意之證明者，亦同。
稱電磁紀錄，指以電子磁性或其他無法以人之知覺直接認識之方
式所製成之紀錄，而供電腦處理之用者。
附表：
一、偽造之「jimmy zhang」署押乙枚。
二、偽造之「澳門小陳」署押參枚。


司法院資訊處製作；財團法人民間司法改革基金會備份。
